# 请教陈版主外贸佣金的会计处理

提问人：xiongmao12 时间：2016-08-24 17:30:47
A公司外贸业务会支付给客户或第三方佣金，第一种情况是，A公司销售给B公司，C为中间人，合同中会约定A会支付给介绍人C公司一定的佣金，我们理解，这种情况应该冲减对A的销售收入。第二种情况是，A公司销售给B公司，C为中间人，但是A跟B的销售合同中不体现给C的佣金，A跟C单独签订佣金合同，这种情况下我们理解应该计入销售费用。请问陈版主上述理解是否准确？是否有相关的规范性文件？我们没有找到准则中的明确规定。

回答人：chenyiwei
我理解，关键是看C在整个交易过程中的地位是代理人还是主要责任人，尤其是要看在这一过程中C是否作为“首要义务人”承担向B交付货物的责任，以及是否享有或承担一般存货风险（存货所有权上的主要风险和报酬）。不论合同如何签订以及如何开票，只要C是代理人而不是主要责任人，则A都应在对B的销售成立时按总额法确认收入，支付给C的佣金计入销售费用；如果C是主要责任人，则A实际上是在对C销售，应按扣除佣金后的净额确认对C的销售收入。

提问人：xiongmao12 时间：2016-08-25 20:07:12
感谢陈版的指点。再请教一个问题，A公司的B机器设备某月因停工进行技术改造，导致当月的产量很低，该车间分摊的间接制造费用较高，导致单位成本很高。请问这是否是正常现象？有观点认为，停工期间的折旧等应该计入管理费用，另一观点是，这种停工应该理解为正常的停工，这部分成本视同产能利用不足而导致的停工一样（实物中可能也很难区分真正原因，即很难区分到底是为了技改而停工还是在产能不足停工的时候抽空技改），成本应该计入制造费用而不应计入管理费用。查了下准则中好像也没有这块的明确规定，请问应当如何理解？

回答人：chenyiwei
可参考《瑞华研究 2010 ～ 2014 汇编》之“问题1-5-2（生产不饱和期固定费用分摊的问题）”。

提问人：aisi3599 时间：2017-06-02 15:36:37
请问陈版，对于C而言，如果是代理人，即A与B单独签订购销合同，且购销合同未约定C的权利义务。A与C签订的佣金合同，约定佣金在卖方收到买方货款之日起 2 周内支付，且C的权利及义务是 1 、保证向买方销售卖方所制作的相关设备型号。 2 、为促进卖方的销售运作，向卖方提供所需的支援。 3 、卖方应保证所供应产品的合法性，保证产品交期及质量符合卖方与买方的协议要求。若是由于卖方原因对相关协议部分条款进行中止，则由卖方承担全部损失，因卖方引起的问题，不代表调整卖方应向中间方支付的佣金。那么C的销售收入的确认时点是在什么时候比较合适？在B验收货物之后吗？

回答人：chenyiwei
建议梳理整个交易过程，看C的实质性合同义务（保证义务除外）在什么时点上实质性履行完毕。在该时点上，如果佣金的金额可以可靠计量且很可能收到，则以该时点确认佣金收入。